臺灣高等法院刑事裁定
109年度抗字第1737號
抗  告  人
即  受刑人  陸柏亨


上列抗告人即受刑人因聲請撤銷緩刑案件，不服臺灣桃園地方法
院中華民國109年9月15日所為之裁定（109年度撤緩字第214號）
，提起抗告，本院裁定如下：
    主  文
原裁定撤銷，發回臺灣桃園地方法院。
    理  由
一、原裁定意旨略以：抗告人即受刑人陸柏亨因肇事逃逸案件，
    經原審法院以108年度審交簡字第120號判決判處有期徒刑1
    年，緩刑2年，緩刑期間付保護管束，並應於判決確定日起1
    年內，向執行檢察官指定之政府機關、政府機構、行政法人
    、社區或其他符合公益目的之機構或團體，提供80小時之義
    務勞務，並於民國108年10月24日確定在案。而臺灣桃園地
    方檢察署通知受刑人應於109年1月22日、同年3月9日至指定
    處所報到履行義務勞務，然受刑人均無正當理由未到場報告
    履行義務勞務，就前揭80小時之義務勞務負擔均未履行，足
    認原宣告之緩刑難收其預期效果，而有執行刑罰之必要。從
    而，爰依檢察官聲請，裁定撤銷受刑人之緩刑宣告。
二、抗告意旨略以：受刑人雖未履行原確定判決所諭知之80小時
    義務勞務，實係因擔憂受刑人所犯另案恐遭法院判處無法易
    科罰金或易服勞役之有期徒刑，嗣該另案業經法院量處有期
    徒刑2月，受刑人已可放心並專心服義務勞務之負擔。且受
    刑人與負責保護管束之觀護人未曾中斷聯絡，均有向觀護人
    告知，或使其知悉近況以利掌握，並非自始即未與觀護人聯
    絡，亦非於取得緩刑寬典後，即與司法機關斷絕聯絡，應認
    受刑人違反負擔之情節非屬重大。又受刑人取得緩刑之原因
    係與被害人達成和解並履行和解條件完畢，受刑人於緩刑期
    間亦無其他重大犯罪經司法機關起訴、判決。受刑人現於天
    晟醫院擔任傳送員工作，並非無業之人，同居人罹有重大傷
    病經評估為輕度身心障礙且現已懷孕6週，受刑人須以現職
    工作照顧同居人，倘經撤銷緩刑宣告入獄執行有期徒刑1年
    ，而無法適用易科罰金或社會勞動之易刑處分，將對受刑人
    之家庭產生無可想像之後果，懇請法院惠予受刑人再次機會
    等語。
三、按緩刑宣告，得斟酌情形，命犯罪行為人向指定之政府機關
    、政府機構、行政法人、社區或其他符合公益目的之機構或
    團體，提供40小時以上240小時以下之義務勞務；受緩刑之
    宣告而有違反第74條第2項第1至8款所定負擔情節重大者，
    足認原宣告之緩刑難收其預期效果，而有執行刑罰之必要者
    ，得撤銷其宣告，刑法第74條第2項第5款、第75條之1第1項
    第4款分別定有明文。次按緩刑制度係為促使惡性輕微之被
    告或偶發犯、初犯改過自新而設，以促其遷善，復歸社會正
    途；緩刑宣告得以附條件方式為之，亦係基於個別預防與分
    配正義，俾確保犯罪行為人自新及適度填補其犯罪所生之損
    害為目的，然犯罪行為人經宣告緩刑後，若有具體事證足認
    其並不因此有改過遷善之意，自不宜給予緩刑之寬典，故而
    設有撤銷緩刑宣告制度；考諸刑法第75條之1之增訂理由，
    所謂「情節重大」，係指受刑人顯有履行負擔之可能而隱匿
    或處分其財產、故意不履行、無正當事由拒絕履行或顯有逃
    匿之虞等情事而言，亦即應從受刑人是否自始真心願意接受
    緩刑所附帶之條件、於緩刑期間是否已誠摯盡力履行條件、
    是否有生活或經濟上突發狀況致無履行負擔之可能、抑或有
    履行可能卻故意不履行、無正當事由拒絕履行或顯有逃避履
    行之虞等節，依比例原則加以衡量；且該條採裁量撤銷主義
    ，賦與法院裁量撤銷與否之權限，於第1項規定以「足認原
    宣告之緩刑難收其預期效果，而有執行刑罰之必要」為實質
    要件，供作審認之標準。亦即於上揭「得」撤銷緩刑之情形
    ，應本於合目的性之裁量，縱受刑人有違反刑法第74 條第2
    項第1至8款所定之負擔，仍應審酌受刑人於緩刑期間內違反
    上開負擔之情節是否重大，是否已難收其預期之效果，而確
    有執行刑罰之必要，此與刑法第75條第1項所定2 款要件有
    一具備，即毋庸再行審酌其他情狀，應逕予撤銷緩刑之情形
    完全不同。故於違反刑法第74條第2項第1至8款所定負擔之
    情形，並非一律撤銷其緩刑宣告，應斟酌原宣告之緩刑是否
    難收預期效果，而有執行刑罰之必要，再決定是否撤銷緩刑
    之宣告。
四、經查
  ㈠受刑人陸柏亨因肇事逃逸案件，經原審法院以108年度審交簡
    字第120號判決判處有期徒刑1年，緩刑2年，緩刑期間付保
    護管束，並應於判決確定日起1年內，向執行檢察官指定之
    政府機關、政府機構、行政法人、社區或其他符合公益目的
    之機構或團體，提供80小時之義務勞務，於108年10月24日
    確定在案。嗣經臺灣桃園地方檢察署通知受刑人應於109年1
    月22日、同年3月9日至指定處所報到履行義務勞務，受刑人
    均未到場履行義務勞務，此有臺灣桃園地方檢察署義務勞務
    受處分人報到通知單、辦理社區處遇義務勞務工作日誌各1
    份、觀護輔導紀要2份附卷可憑，此部分事實，首堪認定。
　㈡受刑人固有2次未報到之紀錄，然就109年3月9日未前往指定
    處所報到之原因，已向觀護人表明係因當日有工作面試，且
    因另案在身，擔心因此遭撤銷緩刑，此有臺灣桃園地方檢察
    署觀護輔導紀要可憑，果若查證屬實，能否謂受刑人有故意
    不履行、無正當事由拒絕履行之情形，已非無疑。　
  ㈢依原確定判決所示，受刑人履行義務勞務80小時之期間為「
    本判決確定之日起1年內」，即108年10月24日至109年10月2
    3日，惟依桃園地檢署檢察官核發予受刑人之執行附條件緩
    刑案件通知書所示，受刑人應遵守履行之起訖日期為「108
    年12月5日起至109年5月4日」，履行期間僅有5個月，較原
    確定判決所定「判決確定之日起1年內」之履行期間短少7個
    月，檢察官就此部分之執行裁量權是否妥適？而受刑人固未
    能於檢察官指定之履行期間109年5月4日完成義務勞務80小
    時，然檢察官指定之履行期間甚短，且自109年5月4日後未
    再未給予受刑人服義務勞務之機會，並於109年6月30日具狀
    聲請撤銷緩刑，終致受刑人不能於原確定判決諭知之期間（
    108年10月24日至109年10月23日）內完成義務勞務80小時之
    結果，是否可全然歸責於受刑人，而認其有故意不履行而「
    情節重大」？未見原審於撤銷緩刑宣告裁定內敘明其理由，
    能否謂原審法院已本於合目的性之裁量，妥適審酌受刑人是
    否符合撤銷緩刑之事項，亦有疑義。
　㈣綜上，原審法院僅形式上以受刑人2次未遵期報到，且未於桃
    園地檢署所定甚短之履行期間履行義務勞務80小時，即認受
    刑人違反負擔情節重大，所宣告之緩刑難收其預期效果，未
    說明認定受刑人「故意不履行」而違反負擔「情節重大」之
    理由，遽准許檢察官撤銷緩刑之聲請，於法自有未合。受刑
    人提起本件抗告，尚非全無理由，自應由本院將原裁定撤銷
    ，並發回原審法院詳加調查，另為妥適之裁定。
據上論斷，依刑事訴訟法第413條，裁定如主文。
中　　華　　民　　國　　109 　年　　10　　月　　28　　日
                    刑事第九庭  審判長法　官  潘翠雪
                                      法　官  曾德水
                                      法　官  俞秀美
以上正本證明與原本無異。
不得再抗告。
                                      書記官  謝崴瀚
中　　華　　民　　國　　109 　年　　10　　月　　29　　日